最高法院刑事判決　　　　　　九十四年度台上字第一０五八號
　　上　訴　人　乙○○
　　　　　　　　　　　　20號.
　　　　　　　　　　　　（另案在台灣台中監獄台中分監執行
　　　　　　　　　　　　）
　　　　　　　　甲○○
　　　　　　　　　　　　街18.
　　　　　　　　　　　　（另案在台灣嘉義監獄鹿草分監執行
　　　　　　　　　　　　中）
上列上訴人等因違反毒品危害防制條例等罪案件，不服台灣高等
法院台中分院中華民國九十三年十二月二十一日第二審更審判決
（九十三年度上重更(一)字第一七號，起訴案號：台灣彰化地方法
院檢察署九十年度偵字第四九五七號），提起上訴，本院判決如
下：
    主  文
原判決撤銷，發回台灣高等法院台中分院。
    理  由
本件原判決撤銷第一審關於上訴人乙○○、甲○○共同連續販賣
第一級毒品、第二級毒品部分之科刑判決，改判論處乙○○共同
連續販賣第一級毒品罪刑（累犯）。又共同連續販賣第二級毒品
罪刑（累犯）。甲○○共同販賣第一級毒品罪刑（累犯）。又共
同連續販賣第二級毒品罪刑（累犯）。並維持第一審判決論處乙
○○連續轉讓第一級毒品罪刑（累犯）。又連續轉讓第二級毒品
罪刑（累犯），駁回乙○○此部分之第二審上訴，固非無見。
惟查：(一)乙○○堅決否認其有販賣第一級毒品海洛因與陳志仁施
用之情。但原審以證人陳志仁於審理中所證：「當庭的被告乙○
○就是伊所說的阿義，伊跟他沒有仇恨，跟他買了約幾千元之海
洛因，是被查獲之前在台中市買的，時間忘記了」（見原審上訴
卷第一八一頁）、「伊之前所犯毒品案件已被裁定戒治，該案
毒品來源係零星到處買，有向當庭的被告乙○○買過毒品，伊所
說阿義就是乙○○，在台中向他買，是在被查獲（民國九十年五
月二十日）之前一個禮拜左右買的，數量、價格忘記了，是以電
話聯絡購買，乙○○的電話是伊在江玉鈴手機上抄下來的」（見
原審上訴卷第一三一、一三二頁）。於警詢中亦證稱：其係向
「阿義」及江玉鈴購買毒品，「阿義」即警方所提供照片中之乙
○○等證詞為論據。但該證人於偵查中已否認其有向乙○○購買
毒品之事實（見四九五七號偵查卷第三六、四九頁），則該證人
上開不利於乙○○之指訴，尚非一貫，則其於警訊及審理中所證
各詞是否與事實相符，尚待查明釐清。且乙○○此部分之犯行，
除證人陳志仁之證述外，尚乏其他證據以資補強，原審未加查證
，遽行判決，自不足以昭折服，本院前次發回意旨已詳細指明，
原判決仍未就此詳予研求，而為相同推斷，致其瑕疵仍然存在，
自有可議。又原判決敘明「陳志仁僅供出購毒價款新台幣（下同
）數千元，確實數字已忘，而採最低之數目認定為貳千元」等語
；但其所指之最低數目何以為貳千元而非為壹千元，原判決未說
明其所憑之依據，自嫌理由欠備。另原判決只認定乙○○販賣第
一級毒品海洛因與陳志仁得款貳千元，並自九十年六月間起與甲
○○共同以營利為目的，先後在台中市○○路與大雅路口、台中
市第一廣場、台中市○○路接近北屯路口等處，向綽號「阿海」
、「阿合」、「二哥」、「明明」等成年人購入第一級毒品海洛
因及第二級毒品安非他命，並說明上訴人等以營利為目的而販入
海洛因、安非他命，其犯罪即經完成，但未說明其等係以營利為
目的而販入上開毒品所憑之證據，併有可議。(二)原判決係依憑證
人余沛汝於偵訊時證稱：九十年四月與乙○○同居，同年六月間
在查獲地施用第一級毒品海洛因、第二級毒品安非他命各二次，
係向乙○○拿的等語（見四九五七號偵查卷第五六頁），甲○○
於警詢中亦供稱：「我所施用之海洛因及安非他命是向乙○○拿
的」（警卷第七頁正面），但余沛汝、甲○○之上開證詞只言明
乙○○有轉讓第一級毒品海洛因及第二級毒品安非他命之事實。
至乙○○究係同時轉讓第一級毒品及第二級毒品？或係各別轉讓
第一級毒品及轉讓第二級毒品，事實尚有未明，致本院無從為適
用法律當否之判斷；原審未加調查釐清，遽而論處乙○○連續轉
讓第一級毒品罪刑。又連續轉讓第二級毒品罪刑，自有調查職責
未盡之違誤。(三)九十二年九月一日修正公布施行之刑事訴訟法第
一百五十九條之二規定「被告以外之人於檢察事務官、司法警察
官或司法警察調查中所為之陳述，與審判中不符時，其先前之陳
述具有較可信之特別情況，且為證明犯罪事實存否所必要者，得
為證據」。查原判決係依共同被告甲○○於警詢中所供：其於九
十年六月間幫乙○○將毒品交付對方，販賣所得之金錢有部分係
由乙○○自己收取，部分係由其收受後交與乙○○等語（見警卷
第七頁反面、八頁正面），資為不利於乙○○之犯罪證據。但甲
○○於原審九十二年十一月二十四日審理中及九十三年十二月七
日更審審理中均否認有上開販賣之行為（見原審上訴卷第九九
頁、二二四頁，更(一)卷第二四０頁），顯見甲○○於警詢中所為
之陳述與審理中不符，原判決並未說明上開警詢中之陳述具有較
可信之特別情況，且為證明犯罪事實存否所必要者之理由，亦有
理由不備之違法。以上或係上訴意旨所指摘，或為本院得依職權
調查之事項，應認原判決仍有撤銷發回更審之原因。至原判決理
由五、六不另為無罪之諭知部分，因公訴人認與前揭論罪科刑部
分有裁判上一罪之關係，基於審判不可分原則，爰一併發回，附
此敘明。
據上論結，應依刑事訴訟法第三百九十七條、第四百零一條，判
決如主文。
中　　華　　民　　國　九十四　年　　三　　月　　十　　日
                      最高法院刑事第六庭
                          審判長法官  莊　登　照
                                法官  洪　明　輝
                                法官  黃　一　鑫
                                法官  魏　新　和
                                法官  林　秀　夫
      本件正本證明與原本無異
                                      書  記  官
中　　華　　民　　國　九十四　年　　三　　月　 十五 　日
                                                      ｖ
